臺灣高等法院臺南分院刑事判決　　　 96年度交上易字第118號
上　訴　人　臺灣臺南地方法院檢察署檢察官
被　　　告　甲○○
上列上訴人因被告過失傷害案件，不服臺灣臺南地方法院95年度
交易字第26號中華民國95年11月28日第一審判決（起訴案號：臺
灣臺南地方法院檢察署94年度偵續字第116號），提起上訴，本
院判決如下：
    主  文
上訴駁回。
    理  由
一、公訴意旨略以：被告甲○○於民國（下同）93年11月16日上
    午8時5分許，騎乘車牌號碼NJI-128號重型機車，沿臺南市
    ○○路，由東往西方向行駛，行經永華路與金華路交岔路口
    ，停等紅燈後，燈號剛轉換為綠燈時，本應注意汽車行駛時
    ，駕駛人應注意車前狀況，並隨時採取必要之安全措施及行
    車起步前，應注意前後左右有無障礙或車輛行人，並應讓行
    進中之車輛行人優先通行之規定，而依當時情形，並無不能
    注意之情事，竟疏未注意及此，貿然起步前行。適有乙○○
    騎乘車牌號碼UPK-359號輕型機車，沿金華路，由南往北方
    向行駛，駛至上開交岔路口時，貿然搶黃燈或闖紅燈通過，
    兩車遂發生碰撞，致乙○○人車倒地，並受有：「右側股骨
    骨折」等傷害（甲○○亦受有：「左側躡頂部挫傷腫瘀血、
    頭暈、左手背腫瘀血、大拇指背傷、右膝傷腫瘀血」等傷害
    ) ，因認被告甲○○涉有刑法第284條第1項前段過失傷害罪
    嫌等語。（乙○○涉過失傷害罪部分，經台灣台南地方法院
    以94年度簡上字第121號案判處拘役30日確定）
二、公訴人據以認定被告涉有過失傷害罪嫌係依：
  (1)被告甲○○於警詢及檢察官偵查中之供述。
　(2)證人乙○○於警詢及檢察官偵查中之證述。
  (3)證人鄭凱君於檢察官偵查中之證述。（見94年度偵字第5174
    號卷，以下簡稱偵三卷，第27、28頁）
  (4)道路交通事故現場圖、道路交通事故調查報告表(一)、(二)、道
    路交通事故現場蒐證照片。
  (5)郭綜合醫院診斷證明書。
    等件，資為論據。
三、訊據被告甲○○固坦承於上開時、地，駕駛上揭車輛與告訴
    人即被害人乙○○發生車禍肇事，並導致乙○○受有上揭傷
    害之事實，惟堅決否認有過失傷害之犯行，辯稱：肇事當日
    我的行向是綠燈，是告訴人闖紅燈來撞我的，我沒有過失等
    語。
四、本院審酌：
甲、程序部分：
    (一)證人即告訴人乙○○於警詢時之證述，經被告同意作為證
      據（見本院備程序筆錄頁），依刑事訴訟法第159條第1
      項、第159條之5第1項之規定，得作為本案證據。證人鄭
      凱君於檢察官偵查中之證言，經過具結（見偵三卷第29頁
      ），且經被告同意作為證據，本院又查無其證言有顯有不
      可信之情況，自得採為判決之基礎。
乙、實體部分：
    (一)按犯罪事實應依證據認定之，無證據不得推定其犯罪事實
      ；又不能證明被告犯罪者，應諭知無罪之判決，刑事訴訟
      法第154條、第301條第1項分別定有明文。
    (二)本件被告甲○○於93年11月16日上午8時5分許，騎乘車牌
      號碼NJI-128號重型機車，沿臺南市○○路，由東往西方
      向行駛，行經永華路與金華路交岔路口，與乙○○騎乘車
      牌號碼UPK-359號輕型機車，在上開交岔路口前發生碰撞
      ，乙○○人車倒地，受有：「右側股骨骨折」等傷害部分
      ，為被告所不否認，且有上揭理由欄二檢察官所提出之證
      據為證，此部分事實當可認定。
    (三)本件應審酌者厥為：(1)告訴人是否違規闖越紅燈？(2)告訴
      人行向究係沿金華路北向第二車道由南向北方向行駛抑或
      逆向沿該北向車道，由北往南方向行駛？(3)被告是否有未
      注意車前狀況及行車起步前，未注意前後左右有無障礙或
      車輛，未禮讓行進中之車輛優先通行之疏失？
    (1)告訴人是否違規闖越紅燈部分：
      被告於警詢中供稱：「我當時在路口停等紅燈」（見警
        卷第3頁）；於檢察官偵查中供稱：「車禍發生當時是
        紅燈轉綠燈了，我才會起動車子前行」（見發查卷，第
        30頁）、「當時我在停紅綠燈…綠燈亮我就往前騎」（
        見94年度偵續卷第27頁）、「我騎機車從永華路到金華
        路口時我紅燈停下來，等綠燈亮，我剛起步不久，就被
        機車撞到我機車的右後方。…綠燈後我有等金華路的車
        子過了才起動」（見偵卷第12頁）；於原審審理中供稱
        ：「肇事當日我的行向是綠燈」（見原審卷第22頁）、
        「我的車道是綠燈，我先看左邊、再看右邊，沒有車子
        我才過去。」（見原審卷第52頁），均辯稱肇事當時其
        行向是綠燈，經檢察官依報案電話查得報案人為鄭凱君
        ，證人鄭凱君於偵查中供稱：「我於93年11月16日上午
        8點5分在台南市○○路與金華路口有看到車禍。當時我
        跟一個女生（指被告）騎機車在永華路等綠燈，綠燈亮
        我跟那個女孩子往前騎，金華路那邊的車子都停下來，
        突然有一個老伯騎機車從金華路衝出來，那女的騎在第
        一個所以就被撞到，是個老伯闖紅燈撞到那個女的。那
        老伯衝的很快，好像沒有煞車。我記得他是闖紅燈，因
        為我也要上班，我就沒有留在現場。我看他們倒地我有
        打電話報警，我要走時救護車就來了。她（指被告）就
        騎在我的前方，我騎在她的後面。」等語（見偵卷第27
        、28）。證稱肇事時被告行進方向是綠燈，參酌證人之
        證言與被告之供詞互核相符並無矛盾，且證人為肇事當
        時在場目擊並係撥打電話報警之人，有臺南市警察局94
        年316日南市警勤字第0941600051號函暨檢附臺南市警
        察局勤務指揮中心受理各類案件紀錄表（見發查卷第11
        、12頁）在卷可稽。檢察官依報案人所留電話，查為鄭
        凱君使用，乃傳喚做證等情，亦有和信電訊股份有限公
        司94年3月21日傳真一份在卷可憑。（見發查卷第13、
        14頁），證人確實目擊現場狀況，是證人所稱告訴人闖
        越紅燈等語，與被告所稱相符，被告所辯，應堪採信。
      告訴人乙○○於偵查中稱：「我看到是綠燈，因我車速
        較慢，可能騎到一半變成黃燈或紅燈，才會被她撞到」
        ，「我當時是綠燈，我快過完馬路才被撞，我車速不超
        過三十公里。」云云（見發查卷第30頁、偵卷第28頁）
        ，然查告訴人行經交岔路口時如係綠燈或黃燈，則被告
        行向應為紅燈，而被告行向為綠燈，業經查明，且肇事
        當時路口紅綠燈時相一為五十七秒，黃燈為三秒，紅燈
        為二秒，有原審交通法庭向台南市政府交通局交通工程
        課函索之時相號誌秒數變化資料附原審交易字卷第37頁
        可按，告訴人若於綠燈時行經路口，應有充裕時間可通
        過路口，不致遇到紅燈（詳後述），故告訴人所稱，應
        屬不實。足以認定本件肇事當時被告之行向是綠燈，告
        訴人之行向是紅燈，告訴人確有闖越紅燈以致肇事之事
        實。
    (2)就告訴人行向究係沿金華路北向第二車道由南向北方向行
      駛抑或逆向沿該北向車道，由北往南方向行駛部分：
      以肇事當時在場之人之供述來判斷：
        A、被告就告訴人之行向部分，迭稱：
           「我與一部不知道由何處駛來，由乙○○所駕駛之
           機車發生撞擊」（見警卷第3頁，偵續卷第28頁）。
        B、證人鄭凱君就告訴人之行向證稱：「我記得他是闖
           紅燈，不知道他從那裡出來」等語（見偵卷第27頁
           ），足認證人亦未曾看見告訴人機車之行向。
        C、告訴人即證人乙○○就其行向乙節分別指訴與證稱
           如下：「車禍發生當時我要去民生路，被告由右邊
           衝撞過來。」（見發查卷第29頁）、「我沿金華路
           由南往北欲騎往民生路郭綜合醫院去看我太太。」
           （見偵續卷第14頁）、「我沒有逆向行駛。」（見
           偵續卷第14頁）、「我快過完馬路才被撞的，她是
           從我右邊撞過來的。」（見偵續卷第28頁）、「我
           快要過十字路口，對方機車從右邊撞到我機車。」
           （見偵卷第11頁）、「對方的機車車頭，撞到我機
           車右邊的中間，放腳的附近。」（見偵卷第22頁）
           、「當天我從健康路、金華路至郭綜合醫院。我是
           由南往北行駛。」（見原審卷第51頁）、「我從金
           華路要過十字路口去永華路，進入路口時我是綠燈
           ，然後變黃燈，尚未轉換成紅燈就被撞。」（見原
           審卷第51頁）、「當天我騎車要去郭綜合醫院。」
           （見原審卷第51頁）、「我的機車的右邊前輪及腳
           踏板的地方被撞。」（見原審卷第52頁）等語，證
           稱其肇事前之行向為金華路由南向北，其機車右側
           遭受撞擊等語。參酌被告住所為台南市○區○○街
           （見原審卷第50頁）依其住所地及其欲前往之台南
           市○區○○路觀之，其指稱之由南向北行向，合於
           常情應可採信。
        D、綜上所述，以肇事當時在場之人之供述來判斷告訴
           人之行向似應係金華路由南往北方方向，並未逆向
           行駛。
      以肇事現場路面跡證來判斷：肇事現場二車撞擊地點即
        永華路西向第三車道中心線之延長線與金華路北向第二
        車道中心線之延長線交叉處，遺有二處刮地痕，其一自
        東南呈45度角斜向西北方向，呈二個弧形相接之形狀，
        長約2.7公尺之刮地痕；其二自上揭刮地痕東南處起點
        西側0.6公尺處即金華路北向第一、二車道邊線之往南
        延長線，距金華路行人穿越道（即枕木線）南側邊線
        3.4公尺處有一亦呈東南方向斜向西北方向，長度約0.2
        公尺之刮地痕，此有員警所製作之現場圖可稽（見警卷
        第15頁），如依上揭二刮地痕判斷，則以告訴人所訴之
        沿金華路由南向北方向行駛，撞擊被告機車後，告訴人
        機車往左倒地，始有造成此長短不等二條，均自東南滑
        向西北方向之刮地痕之可能。反之，如欲造成自西北方
        向斜向東南方向滑行之刮地痕情形，須有以下幾種條件
        之配合始有可能造成上述情形，即首先為告訴人自金華
        路沿北向第一車道逆向往南行駛，其次為被告自永華路
        綠燈駛出後立即往北偏往金華路北向車道內行駛，最後
        則為告訴人必須以極高之速度行駛始有可能將被告之機
        車撞擊朝反向即東南方向滑行2.7公尺之距離。然依現
        場二車撞擊之車損狀況及告訴人與被告之受傷程度，此
        種狀況顯然不可能發生。依此觀之應以告訴人所述之行
        向較有可能，告訴人並無逆向行車以致肇事之情形。
      以肇事車輛撞擊痕跡來判斷：
        A、告訴人機車遭撞擊後，其機車左側腳踏之起動桿處
           有倒地後之刮地痕跡（見警卷第22頁照片10）、前
           輪右側上方灰色前柄（即前護條）處有撞擊裂痕及
           磨擦痕跡（見警卷第23頁照片11、12）、車頭前方
           菜籃（即置物籃）右側面有撞擊後向內凹陷之痕跡
           （見警卷第24頁照片13、14）、腳踏板上方黑色內
           箱右側有撞擊裂痕（見警卷第25頁照片15）、左側
           手剎車拉桿處有倒地斷裂痕跡。在在均顯示告訴人
           之機車係遭受來自右方之撞擊後倒向左側方，而非
           倒向右方。足認其行向確係沿金華路由南向北方向
           行駛，並於撞擊後向左倒地，因而在現場留下上揭
           0.2公尺長之刮地痕，又0.2公尺之刮地痕距離極短
           此亦可印證告訴人所述其遭撞擊倒地後並未滑行之
           事實（見偵卷第22頁）。
        B、被告機車遭撞擊後，於右側面後輪上方黑色右側蓋
           部分有脫漆之擦痕，腳踏板下方灰色右側條部分有
           擦痕、黑色右側蓋下方之右側條亦有擦痕、右側黑
           色防撞條有脫落之痕跡（見警卷第26頁照片18、第
           28頁照片21）、前輪輪胎左側之左搖臂有擦痕、左
           搖臂上之左前護蓋破裂（見警卷第27頁照片19）、
           前輪左側輪胎胎壁有磨擦痕跡（見警卷第27頁照片
           20）、機車車頭左側灰色前護條及左側黑色前面板
           有磨擦痕跡（見警卷第28頁照片22、第29頁照片23
           ）。其中上揭黑色右側蓋下方之灰色右側條之擦痕
           及右側脫落之防撞條恐係舊痕，並非此次肇事所致
           ，此有照片可稽（見警卷第26頁照片18、第28頁照
           片21）。又其中黑色右側蓋及腳踏板下方灰色右側
           條擦痕，不似撞擊痕，恐係機車倒地後磨擦地面之
           痕跡。其餘破裂之左搖臂、左前護蓋，前輪左側輪
           胎胎臂擦痕、機車前方左前護條、左前面板之擦痕
           均似撞擊後產生之痕跡。因此被告應係機車之左側
           車頭處撞擊告訴人之機車後向右側倒地，而非如被
           告所述其機車右側後方遭告訴人撞擊後向其左側倒
           地。
        C、綜上依肇事車輛撞擊痕跡來判斷，告訴人肇事時之
           行向，應以沿金華路，由南向北方向行駛，並未逆
           向行駛之可能性較大。
      綜上所述，不論依肇事當時在場之人之供述或肇事現場
        路面跡證或肇事車輛撞擊痕跡來判斷，均可以認定告訴
        人肇事當時係沿金華路由南向北方向行駛，並無逆向撞
        及被告之情形。
    (3)被告是否有未注意車前狀況或行車起步前未禮讓行進中之
      車輛優先通行之疏失部分：
      本件被告行經肇事交岔路口前原在永華路第三車道等待
        紅燈。待燈號轉成綠燈之後始加速前進，而與闖越紅燈
        之告訴人發生撞擊，已如前述。因此被告駕車行進時擁
        有該車道行進之「路權」，已堪認定。依此被告行車自
        得受信賴其他車輛駕駛人遵守交通規則不會違規闖越紅
        燈，尊重其用路權限之「信賴利益」之保護。因此本院
        欲判斷被告是否有未注意車前狀況或是有未禮讓他車先
        行之疏失即需有極積之證據，證明被告確有過失，不得
        僅以被告駕車肇禍即認為被告有疏失，合先敘明。
      被告自警詢時起即否認有未注意車前狀況，未禮讓行進
        中車輛優先通行之疏失，並辯稱：「我有等左右來車過
        了才啟動車輛」等語（見警卷第3頁、發查卷第7頁、偵
        卷第12頁），而本院查無被告所辯有何不實之證據。再
        參酌肇事現場，自被告行經之永華路西向車道機車停等
        區前之停止線起至二車發生撞擊之地點止，距離約12.8
        公尺（即8.7m+2.6m+1.5m=12.8m）；告訴人駕車行經之
        金華路北向車道第二車道前停止線起至撞擊地點止，距
        離約20.3公尺（即6.6m+3.1m+3m+3.1m+3m+1.5m=20.3m
        ）。假設依告訴人所述，肇事當時其以每小時30公里之
        時速行進（見警卷第5頁），則其每秒行進約8.3公尺（
        即30公里/小時x1000公尺=30000公尺/小時、30000公尺
        /小時/3600秒「1小時=3600秒」=8.3公尺/秒），20.3
        公尺僅需2秒餘即可到達。又假設告訴人肇事前以每小
        時40公里之時速進入肇事之交岔路口，自前揭停止線計
        算到達撞擊點之時間僅需1秒餘（即40公里/小時x1000
        公尺=40000公尺/小時、40000公尺/小時/3600秒=11公
        尺/秒），而系爭路口時相號誌黃燈有三秒，紅燈有二
        秒已如前述（見原審卷第38、39頁），則若果告訴人於
        綠燈通過，應不會在通過中變成紅燈，參酌證人鄭凱君
        於檢察官偵查中證稱：「告訴人肇事當時之車速甚快」
        等語（見偵三卷第27頁）及衡情一般人闖越紅燈均會加
        速前進，以避免遭其他行進之車輛撞及之情形。告訴人
        似不太可能僅以其所述之每小時30公里之時速前進。再
        參酌二車撞擊後被告之機車產生長約2.7公尺之刮地痕
        情形判斷，告訴人肇事前之車速應高於前述之每小時30
        或40公里，依此被告肇事前得以反應之時間應更短。再
        依一般人於行車時突遭狀況之「反應時間」（即預見狀
        況至踩煞車之時間）約為0.8秒；「制動時間」（即踩
        煞車至煞痕起點之時間）約為0.2~0.5秒，二者間共約
        需1秒餘之時間。依上情判斷，被告面臨告訴人突然以
        高速闖越紅燈前來時，幾無反應與及時避煞之時間或機
        會。況上述之「反應」與「制動」時間係指車輛行駛中
        之狀態，今被告係綠燈起步之狀態，其車速雖然不快，
        然其自綠燈亮起後，除需注意道路左方是否有來車外，
        尚需注意道路右方及前方是否有車輛或行人，駕車起步
        還需轉動機車把手上之油門，行進中並須保持機車之平
        衡，還需更長之反應及制動時間。在此情形下實難再苛
        責被告有能力於上揭極短之時間內及起步後之12.8公尺
        內採取任何避煞之措施。
　　綜上所述，應認為被告並無任何未注意車前狀況或行車起
  　　步前，未禮讓行進中之車輛優先通行之疏失。
    (四)告訴人因過失傷害案件，經台灣台南地方法院以94年度交
      簡字第1634號、94年度簡上字第121號判決告訴人拘役三
      十日確定，該判決亦認定本案被告無過失。本案經原審送
      鑑定結果，台南區車輛行車事故鑑定委員會以：「肇事地
      點為設有行車管制號誌肇事岔路口，二車不同方向行駛，
      號誌運作正常，應有一方未依號誌指示行駛，為肇事原因
      。雙方當事人各執一詞認定未闖紅燈，案情尚待釐清，無
      法遽予鑑定。」有函附偵續卷第18頁可憑，此外此外又查
      無其他任何積極之證據，足認被告有上述犯行，因此原審
      以不能證明被告犯罪而諭知無罪之判決，核無不合，檢察
      官循告訴人請求，提起上訴，仍執前詞，指摘原判決不當
      ，為無理由，應予駁回。
據上論結，應依刑事訴訟法第368條，判決如主文。
本案經檢察官趙中岳到庭執行職務。
中　　華　　民　　國　　96　　年　　4 　　月　　10　　日
                  刑事第五庭    審判長法　官   楊明章
                                      法　官   顏基典
                                      法　官   楊子莊
以上正本證明與原本無異。
不得上訴。
　　　　　　　　　　　　　　　　　　　書記官  王全龍
中　　華　　民　　國　　96　　年　　4 　　月　　11　　日
